【裁判字號】    99,上訴,75
【裁判日期】    990517
【裁判案由】    違反槍砲彈藥刀械管制條例等
【裁判全文】
臺灣高等法院高雄分院刑事判決          99年度上訴字第75號
上  訴  人
即  被  告  甲○○
指定辯護人  本院公設辯護人于欣潔
上列上訴人因違反槍砲彈藥刀械管制條例等案件，不服臺灣屏東
地方法院98年度訴字第998 號中華民國98年11月25日第一審判決
（起訴案號：臺灣屏東地方法院檢察署98年度偵字第2559號），
提起上訴，本院判決如下：
    主  文
原判決關於甲○○部分撤銷。
甲○○共同未經許可，持有可發射子彈具有殺傷力之改造手槍，
累犯，處有期徒刑年貳月，併科罰金新臺幣肆萬元，罰金如易
服勞役，以新臺幣壹仟元折算壹日，扣案仿ＢＥＲＥＴＴＡ廠九
二ＦＳ型半自動手槍之改造手槍壹支（槍枝管制編號：0000
000000號，含彈匣壹個）、制式子彈顆，均沒收。
    事  實
一、甲○○前因槍砲彈藥刀械管制條例案件，經原審判處有期徒
    刑5 年2 月，於民國（下同）94年6 月14日因縮短刑期假釋
    出監（因再執行拘役30日、易服勞役55日，至94年7 月29日
    始因改繳罰金而出監），迄96年11月17日因假釋付保護管束
    期滿，假釋未經撤銷而視為執行完畢。詎其仍不知悔改，明
    知可發射子彈具有殺傷力之槍枝及子彈，係槍砲彈藥刀械管
    制條例所列管禁止持有之違禁物，非經主管機關許可，不得
    持有，緣乙○○（所犯未經許可寄藏改造手槍罪及恐嚇危害
    安全罪，已經原審分別判處有期徒刑4 年併科罰金新臺幣陸
    萬元、有期徒刑1 年，定應執行有期徒刑肆年捌月，併科罰
    金新臺幣陸萬元，上訴後經本院判決駁回上訴在案）以丙○○委託其下注六合彩賭博，積欠其賭資新臺幣1 萬2 千元且
    態度惡劣（乙○○、丙○○涉賭博罪嫌部分，由檢察官另案
    偵辦中），遂於98年3 月31日早晨，邀甲○○同往丙○○住
    處開槍恐嚇洩忿，甲○○應允乃駕駛車牌號碼5459-MJ 自小
    客車先到乙○○位於屏東縣萬巒鄉○○村○○路35之2 號住
    處，再由乙○○單獨駕駛上開汽車前往屏東縣萬巒鄉泗溝村
    某處田中，取出其先前於88年間某日，受陳祈全（已死亡）
    之託，寄藏而持有具有殺傷力之仿BERETTA 廠92FS型半自動
    手槍，換裝土造金屬槍管而成之改造手槍1 枝（含彈匣1 個
    ，槍枝管制編號：0000000000號）、口徑9mm 制式子彈6 顆
    （起訴書誤載為5 顆），返回上開住處與甲○○會合後，2
    人共同基於未經許可持有可發射子彈具有殺傷力之槍枝、子
    彈及恐嚇危害安全之犯意聯絡，將上開槍彈藏放在甲○○皮
    包內，於同日8 時55許，共同攜帶該槍彈前往丙○○位於屏
    東縣內埔鄉○○路159 巷95號住處前，到場後由乙○○自甲○○之皮包內取出該槍彈，在丙○○面前朝天開一槍，以此
    加害於生命、身體之事，恐嚇丙○○，使丙○○心生畏怖，
    致生危害於安全，旋其2 人逕自離開，嗣經警在案發現場扣
    得上揭擊發彈殼1 顆，並於同日16時許，循線在萬巒鄉○○
    村○○道路旁工寮查獲甲○○、乙○○2 人，並扣得前開渠
    等持以開槍恐嚇具有殺傷力之改造手槍1 枝（含彈匣1 個，
    槍枝管制編號：0000000000號）及子彈5 顆（嗣於鑑定時，
    經實際鑑驗試射2 顆，剩餘3 顆），而查悉上情。
二、案經屏東縣政府警察局內埔分局報告臺灣屏東地方法院檢察
    署檢察官偵查起訴。
    理  由
壹、程序方面（證據能力之審查）
一、按法院或檢察官得囑託醫院、學校或其他相當之機關、團體
    為鑑定，或審查他人之鑑定，並準用刑事訴訟法第203 條至
    第206 條之1 規定；鑑定之經過及其結果，應命鑑定人以言
    詞或書面報告，同法第208 條第1 項、第206 條第1 項亦規
    定甚明，是鑑定人以書面為鑑定報告提出於法院，依刑事訴
    訟法第159 條第1 項立法理由及同法第206 條第1 項規定，
    即具有證據能力。又依上揭規定，檢察官對於偵查中之案件
    ，認須實施鑑定者，固應就具體個案，選任鑑定人或囑託鑑
    定機關為之；但對於司法警察機關調查中之案件，或有量大
    或急迫之情形，為因應實務之現實需求，檢察官針對該類案
    件之性質，基於檢察一體原則，得由該管檢察長對於轄區內
    之案件，以事前概括選任鑑定人或囑託鑑定機關之方式，俾
    便轄區內之司法警察官、司法警察對於調查中之此類案件，
    得即時送請事前已選任之鑑定人或囑託之鑑定機關實施鑑定
    （法務部92 年9月1 日法檢字第0920035083號函參照），而
    臺灣高等法院檢察署檢察長已概括選任內政部警政署刑事警
    察局為「槍彈有無殺傷力之鑑定」鑑定機關（臺灣高等法院
    檢察署92年10月15日檢文允字第0921001322號函附之臺灣高
    等法院檢察署檢察長概括選任鑑定機關名冊參照）。本件扣
    案槍彈，經由查獲之警察機關送往概括選任槍彈鑑定機關即
    內政部警政署刑事警察局實施鑑定，該鑑定機關所出具之98
    年5 月22日刑鑑字第0980051905號鑑驗書（見偵卷第61-62
    頁），自有證據能力。
二、按被告以外之人於審判外之陳述，雖不符刑事訴訟法第159
    條之1 至之4 等4 條之規定，而經當事人於審判程序同意作
    為證據，法院審酌該言詞陳述或書面陳述作成時之情況，認
    為適當者，亦得為證據；又當事人、代理人或辯護人於法院
    調查證據時，知有刑事訴訟法第159 條第1 項不得為證據之
    情形，而未於言詞辯論終結前聲明異議者，視為有前項之同
    意，同法第159 條之5 定有明文。本判決下列所引用之言詞
    陳述或書面陳述之傳聞證據部分，檢察官、被告及其辯護人
    於本院行準備程序時，對於各該傳聞證據之證據能力，均未
    加爭執且同意作為本案之證據（見本院卷第61頁），嗣於本
    院審理程序，調查各該傳聞證據，加予提示並告以要旨時，
    檢察官、被告及其辯護人亦均未於言詞辯論終結前聲明異議
    ，本院審酌各該傳聞證據作成時之情況，認均與本件待證事
    實具有關聯性，且查無證據足以證明言詞陳述之傳聞證據部
    分，陳述人有受不法取供或違反其自由意志而陳述之情形，
    書面陳述之傳聞證據部分，亦查無遭變造或偽造之情事，顯
    見各該傳聞證據之證明力非明顯過低，衡酌上述各該證據，
    作為本案之證據亦屬適當，自均得為證據，而有證據能力。
貳、實體方面
一、本件上訴人即被告（下稱被告）甲○○，於上開時、地，受
    共同被告乙○○之邀約，共同持有乙○○先前受寄藏之前揭
    槍彈，前往上述被害人丙○○住處，由乙○○持槍在丙○○
    面前對空鳴槍，以此加害於生命、身體之事恐嚇丙○○，使
    丙○○心生畏怖，致生危害於安全等行為事實，已據被告甲○○於原審及本院審理時坦承不諱（見原審卷第49、65頁、
    本院卷第59、73頁），核與證人即被害人丙○○所證述被以
    開槍方式恐嚇之情節（見警卷第47-51 頁、偵卷第28-30 頁
    ），及共同被告乙○○於原審自白上揭犯行之內容，悉相符
    合，並有現場採證照片（見偵卷第77-81 頁）、翻拍自被害
    人住處前監視器畫面之照片（見偵卷第84-90 頁）等在卷可
    憑，另被告2 人持以在丙○○面前開槍恐嚇之改造手槍1 枝
    、子彈5 顆及已擊發之子彈彈殼1 顆，亦經警搜獲扣案可資
    佐證。上開扣案之手槍、子彈、彈殼，經送鑑定結果，其中
    手槍係由仿BERETTA 廠92FS型半自動手槍製造之槍枝，換裝
    土造金屬槍管改造而成之改造手槍（槍枝管制編號：000000
    0000號），擊發功能正常，可供擊發適用子彈使用；子彈5
    顆，係口徑9mm 制式子彈，經採樣2 顆試射，可擊發，認均
    具有殺傷力；至於現場扣得之彈殼1 顆，為已擊發之口徑9m
    m 制式彈殼，與上開送驗手槍試射彈殼比對，其彈底特徵紋
    痕相吻合，確認係由該槍枝所擊發無訛，以上有內政部警政
    署刑事警察局出具之98年5 月22日刑鑑字第0980051905號槍
    彈鑑驗書附卷可稽（見偵卷第61、62頁），綜上所述，參互
    引證，足認被告2 人坦承本件犯行之自白，與事實相符，本
    件事證明確，被告共同持有上開具殺傷力之改造手槍、子彈
    及恐嚇危害安全之犯行，均堪以認定。
二、論罪部分
  (一)按未經許可，無故持有槍、彈罪，其持有之繼續，為行為之
    繼續，至持有行為終了時，均論為一罪，不得割裂。若持有
    之後，以之犯他罪，兩罪間之關係如何，端視開始持有之原
    因為斷，如早已非法持有槍、彈，後另起意犯罪；或意圖犯
    甲罪而持有槍、彈，卻持以犯乙罪，均應以數罪併罰論處；
    必因意圖犯某罪而持有槍、彈，嗣後果持之以犯該罪，兩罪
    間始有牽連犯之適用（最高法院90年台上第3270號、95年台
    上第5266號裁判要旨參照）。
  (二)次按，一行為觸犯數罪名之想像競合犯，係指行為人以一個
    意思決定發為一個行為，而侵害數個相同或不同之法益，具
    備數個犯罪構成要件，成立數個罪名之謂。又刑法上一行為
    而觸犯數罪名之想像競合犯存在之目的，在於避免對於同一
    不法要素予以過度評價，其所謂「同一行為」係指所實行者
    為完全或局部同一之行為而言。因此刑法修正刪除牽連犯之
    規定後，於修正前原認屬於方法目的或原因結果之不同犯罪
    ，其間果有實行之行為完全或局部同一之情形，應得依想像
    競合犯論擬（最高法院97年台上字第3494號、97年台上字第
    4626號裁判意旨參照）。
  (三)本件被告甲○○，於98年3 月31日上午某時，受共同被告乙○○之邀，共同謀議以在被害人丙○○面前對空開槍方式，
    實行恐嚇犯行，甲○○乃與乙○○意圖犯恐嚇危害安全罪，
    而與先前即受寄藏扣案槍彈之共同被告乙○○，共同持有該
    改造手槍及子彈，旋於同日上午8 時55分許，2 人共同持該
    槍彈前往丙○○前揭住處，再由乙○○在丙○○面前持槍對
    空射擊一發子彈，以此加害於生命、身體之事恐嚇丙○○，
    使丙○○心生畏怖，致生危害於安全，核被告甲○○所為，
    係犯槍砲彈藥刀械管制條例第8 條第4 項之未經許可，持有
    可發射子彈具有殺傷力之改造手槍罪、同條例第12條第4 項
    之未經許可，持有子彈罪及刑法第305 條恐嚇危害安全罪。
    被告甲○○與共同被告乙○○間，有犯意聯絡及行為分擔，
    為共同正犯；被告甲○○受共同被告乙○○邀約謀議為本件
    恐嚇危害安全犯行前，既非早已非法持有上開槍、彈，持有
    期間始另行起意犯本件恐嚇危害安全犯行；亦非意圖犯其他
    特定之罪而持有扣案之槍、彈，其後卻持以更犯本件恐嚇安
    全罪，揆諸上揭最高法院裁判意旨之說明，被告甲○○持有
    上開槍、彈之犯行與持該槍彈實行恐嚇危害安全之犯行，自
    不應以數罪併罰論處。本件被告甲○○以一個持槍、彈恐嚇
    之犯罪意思決定，同時持槍、彈並進而開槍實行恐嚇，發為
    一個整體之恐嚇行為，就為遂行恐嚇危害安全犯行而言，上
    開持槍、彈及開槍恐嚇等實行行為有局部同一之情形，足堪
    評價為「同一行為」，其以一行為同時持有扣案之改造手槍
    、子彈、開槍實行恐嚇，而該當未經許可持有具殺傷力改造
    手槍、未經許可持有子彈、恐嚇危害安全等三個犯罪構成要
    件，侵害數個不同之法益，成立數個罪名，為想像競合犯，
    應從一重之未經許可，持有可發射子彈具有殺傷力之改造手
    槍罪處斷，被告甲○○及其指定辯護人上訴意旨主張本件被
    告係一行為而觸犯上開三罪名，為想像競合犯，應從一重之
    未經許可持有具殺傷力之改造手槍罪論處等語，其法律適用
    之見解，核屬的論，而堪採憑。末查，被告甲○○前因槍砲
    彈藥刀械管制條例案件，經原審判處有期徒刑5 年2 月，於
    94年6 月14日因縮短刑期假釋出監（因再執行拘役30日、易
    服勞役55日，至94年7 月29日始因改繳罰金而出監），迄96
    年11月17日因假釋付保護管束期滿，假釋未經撤銷而視為執
    行完畢，此有臺灣高等法院被告前案紀錄表在卷可參，其於
    受有期徒刑執行完畢後5 年以內，再故意犯本件有期徒刑以
    上之罪，為累犯，應依刑法第47條第1 項規定加重其刑。
三、原審據以論處被告甲○○罪刑，固非無見；惟查：本件被告
    甲○○所犯非法持有改造槍枝罪及恐嚇危害安全罪間，屬一
    行為觸犯數罪名，為想像競合犯，應從一重之非法持有改造
    槍枝罪論罪，已詳如上述，原審以被告所犯上開二罪，係犯
    意各別、行為互殊，應分論併罰，自有未洽。被告甲○○及
    其指定辯護人上訴意旨，主張其所犯非法持有改造槍枝罪及
    恐嚇危害安全罪間，為想像競合犯，指摘原判決論以數罪併
    罰顯有不當，為有理由，本件自應由本院將原判決關於被告
    甲○○部分撤銷改判。爰審酌被告甲○○係受邀共同謀議持
    槍恐嚇，始未經許可與共同被告乙○○持有本件扣案之改造
    手槍及子彈，其共同持有之時間，僅數小時，甚為短暫，惟
    與共同被告乙○○公然持扣案槍、彈，至被害人住處前，且
    在被害人面前對空開槍恐嚇，其犯罪手段、情節非輕，對於
    他人生命、身體安全構成嚴重威脅，對社會治安之危害亦鉅
    ，犯後坦承，知所悔悟，態度尚稱良好，及其素行、智識程
    度、生活狀況等一切情狀，量處如主文所示之刑及併科罰金
    ，併就罰金部分諭知易服勞役之折算標準。
四、扣案之仿BERETTA 廠92FS型半自動手槍，換裝土造金屬槍管
    而成之改造手槍1 枝（含彈匣1 個，槍枝管制編號：000000
    0000號）、口徑9mm 制式子彈3 顆，皆為違禁物，已詳如上
    述，均應依刑法第38條第1 項第1 款之規定宣告沒收。至扣
    案原具有殺傷力之子彈2 顆，雖屬違禁物，然業於鑑定時試
    射擊發完畢，與現場查獲之彈殼1 顆，均已無殺傷力，即非
    違禁物，毋庸為沒收之諭知，併此敘明。
五、同案被告乙○○部分，經原審判決後提起上訴，已另經本院
    以上訴未備具體理由，而逕行駁回其上訴在案，自不另論列
    ，附此敘明。
據上論斷，應依刑事訴訟法第369 條第1 項前段、第364 條、第
299 條第1 項前段，槍砲彈藥刀械管制條例第8 條第4 項、第12
條第4 項，刑法第11條前段、第305 條、第28條、第47條第1 項
、第55條、第42條第3 項、第51條第5 款、第38條第1 項第1 款
，判決如主文。
本案經檢察官郭振昌到庭執行職務。
中    華    民    國    99    年    5     月  17    日
                  刑事第五庭    審判長法  官  曾永宗
                                      法  官  任森銓
                                      法  官  鍾宗霖
以上正本證明與原本無異。
如不服本判決應於收受判決後10日內向本院提出上訴書狀，並應
敘述具體理由；其未敘述上訴理由者，應於上訴期間屆滿後20日
內向本院補提理由書（均須按他造當事人之人數附繕本）「切勿
逕送上級法院」。
中    華    民    國    99    年    5     月    17    日
                                      書記官  邱麗莉
附錄本件判決論罪科刑法條：
槍砲彈藥刀械管制條例第8 條
未經許可，製造、販賣或運輸鋼筆槍、瓦斯槍、麻醉槍、獵槍、
空氣槍或第4 條第1 項第1 款所定其他可發射金屬或子彈具有殺
傷力之各式槍砲者，處無期徒刑或5 年以上有期徒刑，併科新臺
幣1千 萬元以下罰金。
未經許可，轉讓、出租或出借前項所列槍枝者，處5 年以上有期
徒刑，併科新臺幣1 千萬元以下罰金。
意圖供自己或他人犯罪之用，而犯前二項之罪者，處無期徒刑或
7 年以上有期徒刑，併科新臺幣 1 千萬元以下罰金。
未經許可，持有、寄藏或意圖販賣而陳列第1 項所列槍枝者，處
3 年以上10年以下有期徒刑，併科新臺幣700 萬元以下罰金。
第1 項至第3 項之未遂犯罰之。
槍砲彈藥刀械管制條例第12條
未經許可，製造、販賣或運輸子彈者，處1 年以上7 年以下有期
徒刑，併科新台幣500 萬元以下罰金。
未經許可，轉讓、出租或出借子彈者，處6 月以上5 年以下有期
徒刑，併科新台幣300 萬元以下罰金。
意圖供自己或他人犯罪之用，而犯前二項之罪者，處3 年以上10
年以下有期徒刑，併科新台幣700 萬元以下罰金。
未經許可，持有、寄藏或意圖販賣而陳列子彈者，處5 年以下有
期徒刑，併科新台幣300 萬元以下罰金。
第1 項至第3 項之未遂犯罰之
。
刑法第305 條
以加害生命、身體、自由、名譽、財產之事，恐嚇他人，致生危
害於安全者，處2 年以下有期徒刑、拘役或300 元以下罰金。

司法院資訊處製作；財團法人民間司法改革基金會備份。
